【裁判字號】    92,上訴,87
【裁判日期】    920318
【裁判案由】    強盜等
【裁判全文】
臺灣高等法院臺中分院刑事判決                  民國九十二年度上訴字第八七號
    上  訴  人
    即  被  告  丙○○
    指定辯護人  本院公設辯護人  甲○○
右上訴人因強盜等案件，不服臺灣南投地方法院中華民國九十一年十二月三日第一審
判決（民國九十一年度訴緝字第八號，起訴案號：臺灣南投地方法院檢察署民國九十
一年度偵字第四九二、一○五二號），提起上訴，本院判決如左：
    主      文
原判決撤銷。
丙○○意圖為自己不法之所有，結夥三人以上攜帶兇器於夜間侵入住宅，以強暴、脅
迫至使不能抗拒，而取他人之物，處有期徒刑柒年貳月。
扣案如附表所示之改造手槍貳枝及子彈捌顆均沒收。
    事      實
一、丙○○曾於民國（下同）八十年間犯盜匪罪經本院判處有期徒刑二十年確定，另
    犯施用毒品罪經本院判處有期徒刑三年二月，施用麻醉藥品罪判處有期徒刑六月
    ，經本院裁定定應執行有期徒刑二十年，於八十二年一月五日入監執行，於九十
    年一月十九日假釋出獄交付保護管束，在假釋中仍不知悔改；緣因林信呈曾為簡
    賢讚工作，然林信呈卻因向簡賢讚借款未果，認未受簡賢讚適當照顧，心生不滿
    ，而於九十一年一月六日晚間，丙○○與林信呈、江椿吉二人（均經本院另案九
    十一年度上訴字第一四六三號審結判處罪刑）在台中市○○街六二之二號六樓之
    二林信呈租住處談起上情，三人皆表不滿，其三人遂共同基於意圖為自己不法所
    有之犯意聯絡，決定要自簡賢讚家中以強盜取得財物，給簡賢讚一點教訓，而計
    劃於九十一年一月七日行動；三人謀議既定，林信呈即於九十一年一月六日當晚
    駕駛其所有之車牌號碼ＢＷ－六六六八號自用小客車，載江椿吉、丙○○二人赴
    南投縣南投市○○路○段三九八巷二之十三號簡賢讚住處巷口，由江椿吉、丙○
    ○二人下車至簡賢讚住處外觀察地形，於熟悉後離去，並於翌日即九十一年一月
    七日下午五點多，江椿吉即取出其於九十年八、九月間，由綽號成年「阿忠」在
    台中市○○路某處交付如附表所示之未經許可持有具有殺傷力之改造手槍二枝及
    土造子彈十二顆，由其持有附表編號一所示之改造手槍，並將附表編號二所示之
    改造手槍交與丙○○持有，而與林信呈共同未經許可持有附表所示槍、彈犯意，
    再由林信呈駕駛上開車輛由臺中市出發往簡賢讚住家，到達後，由林信呈在門外
    車上把風、接應，並先由丙○○戴上預備之矇面口罩（未扣案），江椿吉、丙○
    ○下車再由江椿吉按門鈴，發現無人應門後，立即轉往地下室車庫埋伏，迄當日
    下午七時許夜間，簡賢讚之太太丁○○欲出門時，江椿吉、丙○○二人即分別持
    槍強押丁○○侵入屋後，江椿吉即以強暴方法使用自備之膠帶綑綁丁○○而控制
    其行動自由，並由江椿吉對丁○○說：錢在那裡，錶在哪裡」，丁○○回說：
    「不曉得在哪裡」矇面的丙○○即脅迫稱：「若你不說，等我找到東西就打死你
    」等語。至使丁○○達喪失意思自由而不能抗拒之程度，再推由丙○○下手強行
    將屋內所放置之現金二千元、卡迪亞鑲鑽金錶一只及不詳數量之提款卡與證件等
    物取走，再由林信呈載送離去。丙○○與林信呈、江椿吉三人取得前開財物後，
    先將提款卡、證件丟棄路邊，二千元由三人一起花用，卡迪亞鑲鑽金錶一只則於
    同年月十二日由林信呈持往澳門變賣得款港幣三萬二千元（約新臺幣十四萬元）
    ，其中六萬元由江椿吉取走，餘款由林信呈與丙○○朋分花用。嗣南投縣警察局
    南投分局接獲丁○○報案立即前往現場採得膠帶上所留可疑指紋八枚，經送內政
    部警政署刑事警察局比對結果，確定其中二枚與江椿吉之指紋相符，而與內政部
    警政署刑事警察局偵六隊三組員警共組專案小組，分別於九十一年一月三十日二
    十三時三十分許、一月三十一日二時許，在臺中市○○路摩根西餐廳前及臺中市
    ○○街六二之二號六樓之二處，拘捕江椿吉與林信呈，並該二人自行主動配合下
    扣得如附表所示之上開槍、彈等物。
二、案經南投縣警察局南投分局報告臺灣南投地方法院檢察署檢察官偵查起訴。丙○
    ○逃匿經原審法院通緝，於九十一年八月九日為警緝獲歸案。
    理      由
一、右揭犯罪事實，業據上訴人即被告丙○○於本院審理中坦白承認，且分別據同案
    被告江椿吉於九十一年二月一日警訊中供稱：一月六日晚上，我與丙○○一同在
    林信呈住家聊天，當時聊到簡賢讚之為人處世，因林信呈曾跟隨簡賢讚幫其工作
    ，事後簡賢讚曾因金錢反目，所以三人聊到他時，即計畫要給他一點教訓，當時
    決定一月七日行動，當晚由林信呈駕駛其所有車號ＢＷ─六六六八號轎車，載我
    與丙○○同行，先到南投市○○路○段三九八巷二之十三號觀察地形，林信呈在
    車上等候，我與丙○○先進巷內觀察，觀察後三人就回台中；一月七日我們三人
    由林信呈駕駛上開車輛先確定簡賢讚人已在台中，我們三人即前往簡賢讚南投的
    家，由林信呈在車上把風，我與丙○○下車按門鈴，許久沒人開門，我們二人就
    躲在地下室車庫前埋伏，等到晚上七點左右，簡賢讚之妻丁○○要出門時，我與
    丙○○即拿出槍強押丁○○進屋；因林信呈、丙○○曾跟過簡賢讚怕被認出來，
    所以蒙面，蒙面之頭罩及膠帶是放在車上的，槍枝由我提供，我持八厘米手槍，
    丙○○持黑色九○手槍，由我動手用膠帶綑綁丁○○；當天共搶得卡迪亞鑲鑽金
    錶一只、二千元及不詳數量之提款卡與證件等財物等語；並於同日檢察官偵查中
    供述：一月七日我與丙○○進去，一人拿一把槍，扣案之黑色、銀色手槍，我拿
    銀色手槍，丁○○是我押她的，押丁○○進她房間，我們二人分頭找東西，拿走
    手錶、二千元、提款卡、證件，林信呈負責在樓下開車接運；及同案被告林信呈
    於同日警訊中供述稱：一月六日晚上，我與江椿吉、丙○○一同在我住家聊天，
    當時聊到簡賢讚之為人，因其為人對朋友相當沒情義，我曾幫其工作，結果雙方
    因金錢反目，所以三人聊到他時，即計畫要給他一點教訓，決議後，三人即駕駛
    我所有車號ＢＷ─六六六八號轎車，到南投市○○路○段三九八巷二之十三號觀
    察地形，我在車上等候，江椿吉與丙○○先進巷內觀察，看完後三人就回台中；
    翌日我們三人到台中簡賢讚所在處所查看，確定簡賢讚人已在台中，所以三人即
    前往簡賢讚南投的家，江椿吉與丙○○下車按門鈴，結果未有人開門，他們二人
    就躲在地下室車庫前埋伏，等到晚上七點左右，簡賢讚之妻丁○○要出門時，江
    椿吉與丙○○即趁機押丁○○進屋；因丙○○怕被認出來，所以蒙面，蒙面之頭
    罩及膠帶是在台中市旱溪一家超商買的，槍枝是江椿吉上車後，由其綠色登山袋
    中拿出一枝給丙○○，江椿吉自己拿一枝；當天共搶得卡迪亞鑲鑽金錶一只、二
    千元及不詳數量之提款卡與證件等財物等語綦詳；核與被害人丁○○於九十一年
    一月七日警訊中指證稱：歹徒由地下室停車場侵入，其中有二名歹徒各持一把手
    槍，歹徒從我地下室停車場侵入後，便持槍強押我至我家三樓，然後用膠帶將我
    全身綑綁，歹徒要我交出所有財物等語；及於九十一年三月二十七日偵查指述：
    當天有二人進去，一人蒙面，另一個即被告江椿吉，各拿一把槍押著我，將我押
    上樓後，將我全身用膠帶綁起來，將我控制在三樓，他們則到樓下搜括財物，然
    後再上樓打電話說：「人我已綁住，你們可以進來了」，我有聽到我家鐵門開啟
    聲，有人再進來，他們沒搜到什麼東西，並向我說：錢在哪裡，錶在哪裡，這是
    江椿吉對我說的，我說不曉得在哪裡，蒙面的人則說：若你不說，等我找到東西
    就打死你，後來他們在二樓的主臥室找到錢及錶等情大致均相吻合，堪信被告前
    揭自白與事實相符。再本件扣案之被告犯案所用彈、槍經送鑑定結果，認其中八
    厘米模型槍一枝（含彈匣一個，槍枝管制編號：0000000000號）係仿
    ＷＡＬＴＨＥＲ廠口徑７．６５ｍｍ半自動手槍製造之金屬玩具手槍，換裝已車
    通土造金屬槍管改造而成之改造手槍，槍身、滑套均為銀色金屬材質，槍身護木
    為黑色金屬材質，彈匣為黑色金屬材質，撞針、槍管為銀色金屬材質，內已貫通
    ，長約８２．３２ｍｍ，槍口處內徑約８．４２ｍｍ、外徑約１１．８２ｍｍ，
    槍身滑套二側刻有「ＦＳ─９６０７」及「Ｃａｒｌ  Ｗａｌｔｈｅｒ  Ｗａｆ
    ｆｅｎｆａｂｒｉｋ  Ｕｌｍ／Ｄｏ．Ｍｏｄｅｌｌ  ＰＰＫ／Ｓ  Ｃａｌ．７
    ．６５ｍｍ」等字樣，槍枝各部性能良好，認具殺傷力；其中改造九○手槍一枝
    （含彈匣一個，槍枝管制編號：0000000000號）係仿ＳＩＧ  ＳＡＵ
    ＥＲ廠製Ｐ２２０型半自動手槍製造之金屬玩具手槍，換裝已車通土造金屬槍管
    改造而成之改造手槍，槍身、滑套均為黑色金屬材質，槍身護木為黑色金屬材質
    ，彈匣為銀色金屬材質，撞針為黑色塑膠材質，槍管為銀色金屬材質，內已貫通
    ，長約１０８．９２ｍｍ，槍口處內徑約９．０８ｍｍ，外徑約１３．６０ｍｍ
    ，槍枝滑套二側刻有「ＳＩＧ  ＳＡＵＥＲ」及「Ｐ２２０ＦＳ─９９１０  Ｍ
    ＡＤＥ  ＢＹ  Ｙ．Ｔ．ＣＯＲＰ」等字樣，槍枝各部性能良好，具殺傷力；子
    彈十二顆，其中五顆，均係土造子彈，均具直徑約７．９２ｍｍ，長約１０．６
    ３ｍｍ之土造金屬（銅色）彈頭，彈殼部分為銅色金屬材質，長約１６．７０ｍ
    ｍ，彈底均刻有「８ｍｍＰＰＫ／Ｓ」等字樣，可供前述槍枝管制編號：000
    0000000號槍枝裝填擊發使用，經實際試射二顆，均可擊發，具殺傷力；
    其中七顆均係土造子彈，均具直徑約８．９２ｍｍ，長約１１．４１ｍｍ之土造
    金屬（銀色）彈頭，彈殼部分為銅色金屬材質，長約１８．２５ｍｍ，試射二顆
    ，均可擊發，具殺傷力一節，有內政部警政署刑事警察局九十一年二月六日刑鑑
    字第○九一○○二六一八○號函一件附卷可憑。此外復有上開扣案之槍彈之照片
    、車籍作業系統─查詢認可資料、內政部警政署刑事警察局指紋鑑定報告等件在
    卷可稽，又共同被告江椿吉、林信呈與被告丙○○共同犯本案強盜等案件，復經
    原審法院另案九十一年度訴字第一六三號及本院另案九十一年度上訴字第一四六
    三號強盜等案件，判處罪刑有案，此有該二件判決正本附卷可供參酌。被告丙○
    ○本案犯罪事證明確，犯行應堪認定。
二、被告丙○○行為後，懲治盜匪條例雖於九十一年一月三十日經總統公布廢止，同
    年二月一日起失效；但刑法第三百二十八條、第三百三十條並經總統於九十一年
    一月三十日同日修正公布施行，同年二月一日起生效。考其立法之目的，在以修
    正後之刑法取代上開條例，避免修正前之刑法發生中間法之效力，故懲治盜匪條
    例雖曰廢止，然因廢止前後，被告丙○○行為在行為時至裁判時，均有刑罰規定
    ，該條例之廢止，自屬刑法第二條第一項之行為後法律有變更；而非刑事訴訟法
    第三百零二條第四款、第三百八十一條、第三百九十三條第四款所稱之刑罰「廢
    止」。且刑法第三百二十八條、第三百三十條之加重強盜罪規定，於懲治盜匪條
    例廢止前已停止其效力，亦即被告行為時之適用法律為懲治盜匪條例。再廢止前
    懲治盜匪條例第五條第一項第一款規定：「意圖為自己或第三人不法所有，以強
    暴、脅迫、藥劑、催眠術或他法，致使不能抗拒而取他人之物或使其交付者，處
    無期徒刑或七年以上有期徒刑。」；修正後刑法第三百三十條第一項規定：「犯
    強盜罪而有第三百二十一條第一項各款情形之一者，處七年以上有期徒刑。」，
    自應就行為時有效之懲治盜匪條例與裁判時之修正後刑法之相關規定比較適用，
    經比較新舊法結果，應依刑法第二條第一項但書之規定，適用最有利被告之修正
    後刑法第三百二十八條、第三百三十條之規定，予以被告論罪科刑（參照最高法
    院九十一年度台上字第八三五號、九十一年度台上字第三七四七號判決要旨）。
    核被告丙○○所為，係犯修正後刑法第三百三十條第一項結夥三人以上攜帶兇器
    於夜間侵入住宅強盜罪、槍砲彈藥刀械管制條例第十一條第四項未經許可持有可
    發射子彈具殺傷力之改造手槍罪、同條例第十二條第四項未經許可持有子彈罪。
    又被告丙○○與同案被告林信呈、江椿吉二人間就前開強盜及持有如附表所示槍
    彈之犯行，有犯意聯絡及行為分擔，均為共同正犯。又被告丙○○與同案被告林
    信呈、江椿吉等三人以一持有如附表所示槍彈之犯行，均同時侵害數法益，皆屬
    一行為觸犯數罪名之想像競合犯，應依刑法第五十五條前段規定，分別從一重之
    槍砲彈藥刀械管制條例第十一條第四項之未經許可持有可發射子彈具殺傷力之改
    造手槍罪論處。又被告丙○○與同案被告林信呈等二人所犯強盜罪與持有如附表
    之違反槍砲彈藥刀械管制條例第十一條第四項未經許可持有其他可發射子彈之改
    造手槍罪間，有方法結果之牽連關係，為牽連犯，應從一重之強盜罪處斷。
三、原審法院認被告丙○○犯罪事證明確，已堪認定，予以論罪科刑，固非無見。惟
    查：(一)被告丙○○所犯前開槍砲彈藥刀械管制條例第十一條四項及同條例第十二
    條第四項之罪部分，均以未經許可為構成要件之一，原審判決未於事實欄內明白
    認定未經許可並記載之，且未經許可持有可發射子彈具殺傷力之改造手槍罪，未
    於判決主文中宣示「攜帶兇器」之加重要件，均有未當。(二)又原審判決主文將「
    強暴」與「脅迫」併列，而「強暴」、「脅迫」之態樣又屬有所區隔，原審判決
    未於判決事實欄，當由江椿吉對被害人丁○○說：「錢在哪裡錶在哪裡」，丁○
    ○說：「不曉得在那裡」，未明白認定由矇面的被告丙○○即脅迫稱：「若你不
    說，等我找到東西就打死你」等語，雖被告丙○○在本院審理中，否認有此項脅
    迫行為，惟經被害人丁○○於警訊指明在卷，被告丙○○否認雖不可採取，惟原
    審判決僅籠統記載持槍、彈恐嚇之施強暴、脅迫方式，亦有事實未具體記載欠合
    之不當。(三)再查同案被告江椿吉係於九十年八、九月間，由綽號成年「阿忠」在
    台中市○○路某處交付如附表所示具有殺傷力之改造手槍二支及土造子彈十二顆
    ，則同案被告江椿吉所犯前開未經許可持有槍、彈罪，與本件於九十一年一月七
    日所犯加重強盜罪，因非自始即意圖以持有該槍、彈為犯本件加重強盜罪之方法
    ，自不能認被告江椿吉以牽連犯，應予分論併罰，並經本院另案九十一年上訴字
    第一四六三號判決被告江椿吉未經許可持有可發射子彈具有殺傷力之槍枝罪，處
    有期徒刑一年六月併科罰金新臺幣十萬元；又共同意圖為自己不法之所有結夥三
    人以攜帶兇器於夜間侵入住宅以強暴至使不能抗拒而取他之物罪，處有期徒刑七
    年二月，主刑部分應執行有期徒刑八年六月，併科罰金十萬元，有該刑事判決正
    本一份附卷可供參酌，原審判決認被告丙○○與同案被告江椿吉、林信呈等三人
    所犯強盜罪，與未經許可持有可發射子彈之改造手槍罪間，有方法結果之牽連關
    係，為牽連犯，亦有欠當。被告丙○○上訴意旨否認強盜行為進行中有前揭脅迫
    被害人丁○○行為，及犯本案知道錯了，請從輕量刑等語，雖不可採，惟原審判
    決既有前開可議之處，自應由本院將原審判決撤銷改判。審酌被告已有犯罪前科
    之素行於假釋中犯本案之犯罪之動機、目的、手段、生活狀況、智識程度、被告
    於強盜行為中僅有脅迫行為並無毆打傷害被害人之犯行發生，且犯後均能坦承犯
    行，對所為犯行深表悔悟，態度尚佳等一切情狀，仍量處如主文第二項所示之刑
    ，以資儆懲。至扣案如附表所示具殺傷力之手槍及土造子彈，為槍砲彈藥刀械管
    制條例規定禁止持有之物，均為違禁品，應依刑法第三十八條第一項第一款規定
    宣告沒收。至扣案之具殺傷力之附表編號三所示已試射之子彈四顆經送驗試射，
    彈頭與彈殼分離，均須經加工始能組成子彈，已非違禁物，爰不予宣告沒收。
    另被告犯強盜所用之口罩及膠帶，因未扣案，且無證據證明並未滅失，為免將來
    檢察官執行困難，亦不予宣告沒收，併予明。
四、據上論結：應依刑事訴訟法第三百六十九條第一項前段，第三百六十四條，第二
    百九十九條第一項前段，槍砲彈藥刀械管制條例第十一條第四項、第十二條第四
    項，刑法第十一條前段、第二條第一項前段、第二十八條，第五十五條、修正後
    第三百三十條第一項、第三百二十八條第一項、第三十八條第一項第一款，判決
    如主文。
本案經檢察官乙○○到庭執行職務。
中      華      民      國      九十二  年      三      月      十八    日
                                臺灣高等法院臺中分院刑事第一庭
                                      審判長法  官  陳  紀  綱
                                            法  官  陳  登  源
                                            法  官  方  艤  駐
右正本證明與原本無異。
如不服本判決應於收受送達後十日內向本院提出上訴書狀，其未敘述上訴之理由者並
得於提起上訴後十日內向本院補提理由書（均須按他造當事人之人數附繕本）。
                                            書記官  江  玉  萍
中      華      民      國      九十二  年      三      月      十九    日
附錄本案論罪科刑法條：
修正後刑法第三百三十條第一項
犯強盜罪而有第三百二十一條第一項各款情形之一者，處七年以上有期徒刑。
槍砲彈藥刀械管制條例第十一條第四項
未經許可，持有、寄藏或意圖販賣而陳列第一項所列槍砲者，處一年以上七年以下有
期徒刑，併科新臺幣七百萬元以下罰金。
槍砲彈藥刀械管制條例第十二條第四項
未經許可，持有、寄藏或意圖販賣而陳列子彈者，處五年以下有期徒刑，併科新台幣
三百萬元以下罰金。
附表
編號  名            稱                         備           註
一、  槍枝管制編號：0000000000號     具殺傷力
      仿ＷＡＬＴＨＥＲ廠半自動手槍製造之改
      造手槍一支（含彈匣一個）
二、  槍枝管制編號：0000000000號     具殺傷力
      仿ＳＩＧ  ＳＡＵＥＲ廠半自動手槍製造
      之改造手槍一支（含彈匣一個）
三、  子彈十二顆
      子彈五顆                                 均具殺傷力
                                            （鑑驗時已試射二顆）
      改造子彈七顆                             均具殺傷力
                                      （鑑驗時已試射二顆）
                                                                        Ａ


司法院資訊處製作；財團法人民間司法改革基金會備份。
